【裁判字號】    97,豐簡上,1098
【裁判日期】    980123
【裁判案由】    詐欺
【裁判全文】
臺灣臺中地方法院刑事判決          97年度豐簡上字第1098號
上  訴  人  臺灣臺中地方法院檢察署檢察官
被      告  甲○○
上列上訴人因被告詐欺案件，不服本院臺中簡易庭97年度豐簡字
第768號中華民國97年10月30日第一審簡易判決（聲請簡易處刑
案號：臺灣臺中地方法院檢察署97年度偵字第14472、16363號）
，提起上訴，本院管轄之第二審合議庭判決如下：
    主    文
上訴駁回。
    犯罪事實及理由
一、本案經本院審理結果，認第一審判決認事用法及量刑均無不
    當，應予維持，除檢察官聲請簡易判決處刑書犯罪事實欄一
    第十一行起記載「，以新臺幣（下同）1萬元之價格，販賣
    與」等語更正為「，合計以新臺幣（下同）1萬4千元之價格
    ，出租交付與」等語，及證據部分增列被告甲○○於本院審
    理時之自白外，其餘均引用第一審簡易判決書（包括聲請簡
    易判決處刑書）記載之事實、證據及理由（如附件）。
二、上訴人即檢察官依被害人乙○○○請求而對被告提起上訴，
    其上訴意旨略以：被害人乙○○○因受本案詐欺取財集團成
    員之詐騙，損失金額高達新臺幣（下同）一百八十三萬五千
    元，為被害人乙○○○之畢生積蓄，原審僅判處被告有期徒
    刑六月，顯然量刑過輕，爰提起上訴，請求撤銷原判決，量
    處被告較重之刑度等語。
三、經查：
  (一)按刑法上之幫助犯，係指以幫助之意思，對於正犯資以助力
    ，而未參與實施犯罪之行為者而言（最高法院四十九年臺上
    字第七七號判例參照）。衡諸被害人乙○○○僅經由電話遭
    本案詐欺取財集團成員詐騙，並依本案詐欺取財集團成員指
    示而接續三次存入合計一百五十四萬元（依序為五十九萬元
    、三十五萬元、六十萬元）至被告之本案臺灣中小企銀帳戶
    內，業據被害人即證人乙○○○於警詢時證述在卷，且觀諸
    卷附被告本案臺灣中小企銀帳戶交易明細表、被害人乙○○
    ○之存款憑條甚明。又被害人乙○○○於本院審理時雖陳稱
    其認為電話中詐騙之人即係被告等語，惟前開電話中詐騙之
    人一方面向被害人乙○○○自稱係檢察官、同時則又自稱係
    「甲○○」，且被害人乙○○○於遭詐騙過程中均未直接與
    施用詐術者見面，亦未曾見過被告本人等情，亦據被害人乙
    ○○○陳明在卷。則前開電話中之詐騙者，除堪認原即有假
    稱他人名義遂行本案對被害人乙○○○之詐欺取財犯行外，
    且佐以本案復無其他積極證據足資證明被告與本案詐欺取財
    集團成員，有共同基於詐欺取財之犯意聯絡，亦無積極證據
    證明被告有參與本案詐欺取財之構成要件行為，於此情形，
    自無從以推測或擬制方式逕認前開電話中之詐騙者即係被告
    本人，並遽為不利被告之認定，實甚明灼。從而，被告既僅
    係以幫助之意思，參與詐欺取財罪構成要件以外之行為，自
    僅成立詐欺取財罪之幫助犯，並非共同正犯，且其就被害人
    乙○○○遭詐騙部分，其對於本案詐欺取財集團成員等正犯
    資以助力之範圍，亦以前開一百五十四萬元為限，均堪認定
    。是核被告所為，係犯刑法第三百三十九條第一項、第三十
    條第一項之幫助詐欺取財罪。
  (二)次按刑罰之量定，固屬法院自由裁量之職權行使，但仍應審
    酌刑法第五十七條所列各款事由及一切情狀，為酌量輕重之
    標準，並非漫無限制；量刑輕重係屬事實審法院得依職權自
    由裁量之事項，苟已斟酌刑法第五十七條各款所列情狀而未
    逾越法定刑度，不得遽指為違法；且在同一犯罪事實與情節
    ，如別無其他加重或減輕之原因，下級審量定之刑，亦無過
    重或失輕之不當情形，則上級審法院對下級審法院之職權行
    使，原則上應予尊重（最高法院七十二年臺上字第六六九六
    號、七十五年臺上字第七○三三號判例及八十五年度臺上字
    第二四四六號判決意旨參照）。次按刑法第三百三十九條第
    一項之法定刑度為「五年以下有期徒刑、拘役或科或併科一
    千元以下罰金」；刑法第三十三條第三款則規定：「有期徒
    刑：二月以上十五年以下。但遇有加減時，得減至二月未滿
    ，或加至二十年」。原審認被告甲○○本案幫助詐欺取財犯
    行，事證明確，依刑事訴訟法第四百五十四條第二項詳細記
    載認定之犯罪事實、證據及應適用之法條，並依刑法第三百
    三十九條第一項、第三十條第一項前段、第二項、第五十五
    條、第四十一條第一項前段，刑法施行法第一條之一之規定
    ，判處被告有期徒刑六月，如易科罰金，以新臺幣一千元折
    算一日，顯已審酌被告提供本案金融機構帳戶供他人非法使
    用，助長社會犯罪風氣及增加查緝犯罪之困難，因其本案幫
    助詐欺取財犯行而遭詐騙被害人之人數、對被害人所造成之
    損害、其迄今未與被害人達成和解並賠償損害，及衡酌被告
    犯後坦承犯行之犯罪後態度、被告本身並未實際參與本案詐
    欺取財之犯行、與本案詐欺取財集團成員等正犯相較可非難
    性較小，並佐以卷附臺灣高等法院被告前案紀錄表而認被告
    先前尚無其他刑事犯罪紀錄之不良前科素行等一切情狀，而
    於法定刑度內量處被告前開刑度，並諭知易科罰金之折算標
    準，原審認事用法均無違誤，量刑亦屬適當。是檢察官以原
    審量刑過輕為由，而提起本件上訴，為無理由，應予駁回。
據上論斷，應依刑事訴訟法第四百五十五條之一第一項、第三項
、第三百七十三條、第三百六十八條，判決如主文。
中    華    民    國    98    年    1     月    23    日
                刑事第十三庭  審判長法  官  陳得利
                                    法  官  黃裕仁
                                    法  官  何世全
上正本證明與原本無異。
不得上訴。
                                    書記官  陳建分
中    華    民    國    98    年    1     月    23    日


司法院資訊處製作；財團法人民間司法改革基金會備份。
